【裁判字號】    98,消債更,134
【裁判日期】    981231
【裁判案由】    更生
【裁判全文】
臺灣桃園地方法院民事裁定           98年度消債更字第134號
聲 請 人
即債務人  甲○○
上列當事人因消費者債務清理事件聲請更生，本院裁定如下：
    主  文
更生之聲請駁回。
本院於民國九十八年四月八日所為九十八年度消債更字第一三四
號保全處分裁定，應予撤銷。
聲請費用由聲請人負擔。
    理  由
一、本件債務人前曾向台中地方法院（下稱台中地院）聲請更生
    ，經台中地院以其無管轄權移送本院，有台中地院97年消債
    更第991 號卷證可佐，合先敘明。
二、按債務人對於金融機構因消費借貸、自用住宅借款、信用卡
    或現金卡契約而負債務，在聲請更生或清算前，應提出債權
    人清冊，以書面向最大債權金融機構請求協商債務清償方案
    並表明共同協商之意旨，消費者債務清理條例（下稱本條例
    ）第151 條第1 項定有明文，此即前置協商原則。為聲請更
    生之法定程式及義務，若未具備，尚難認為符合聲請更生之
    要件。又聲請更生或清算不合程式或不備其他要件者，法院
    應以裁定駁回之，但其情形可以補正者，法院應定期間先命
    補正，復為本條例第8 條所明定。
三、本件債務人向本院聲請更生，主張其有不能清償債務之情事
    ，且無擔保或無優先權之債務總額未逾新臺幣（下同）1,20
    0 萬元，復未經法院裁定開始清算程式或宣告破產，而因負
    債共559 萬3,315 元，目前收入無法清償每月應繳納積欠銀
    行貸款之本金及利息，致聲請人有不能清償之情事，爰依法
    聲請更生及保全處分等語。
四、經查：
  (一)債務人雖主張已於97年7 月17日向最大債權安泰商業銀行股
    份有限公司（下稱安泰銀行）聲請前置協商云云。惟查，債
    務人前因積欠安泰銀行120 萬元，經該銀行於94年10月間聲
    請法院取得本票裁定，嗣於95年3 月7 日確定之事實，有本
    票裁定及其確定證明書在卷可稽（見本院卷第65頁、66頁）
    ；惟安泰銀行早於債務人聲請前置協商前之95年12月18日將
    其對債務人之債權轉讓予長鑫資產管理股份有限公司（下稱
    長鑫資產公司），亦有債權讓與聲明書、及刊登於報紙上之
    公告影本在卷可佐（見本院卷第67頁、68頁），是安泰銀行
    早於95年間即已非債權銀行。又債權銀行之一即台灣中小企
    業銀行於本院審理中亦陳稱：最大債權銀行是安泰銀行，但
    該銀行已將債權轉讓長鑫資產公司，就債務人之聯徵資料，
    目前最大債權銀行是中國信託等語明確（見本院卷第73頁）
    ；另中國信託銀行於本院審理中亦自承：伊為最大債權銀行
    等語（見本院卷第96頁）。足見本件最大債權銀行並非安泰
    銀行，而係中國信託銀行甚明。
  (二)債務人經本院開庭諭知應提出已向最大債權銀行中國信託銀
    行聲請前置協商之證明後，雖提出該銀行所出具之前置協商
    退件通知函，惟其退件理由略為：債務人同時申請前置協商
    及更生，依公會原則以更生程序為主等語（見本院卷第98頁
    ）而予以退件，則債務人前置協商之申請，既經中國信託銀
    行以上述理由退件，應認債務人尚未與該銀行進行實質債務
    清償方案之協商程序。此外，抗告人亦未舉證證明其已與該
    銀行進行協商而不成立。
五、綜上，本件債務人聲請更生，既未遵循本條例第151條第1項
    之規定先行債務協商之程序，且上開欠缺又屬無從補正，依
    首揭說明，自應駁回其更生之聲請。
六、本件更生之聲請既應予駁回，原保全處分已無必要，本院並
    依職權撤銷本院98年4 月8 日所為准許保全處分之裁定。惟
    債務人仍可備妥文件重為協商，再聲請更生程序，併予敘明
    。
七、爰裁定如主文。
中    華    民    國    98    年    12    月    31    日
                  民事庭法  官  張金柱
如對本裁定抗告須於裁定送達後10日內向本院提出抗告狀，並應
繳納抗告裁判費新台幣1,000 元。
上列正本證明與原本無異。
中    華    民    國    98    年    12    月    31    日
                        書記官  陳美宜

司法院資訊處製作；財團法人民間司法改革基金會備份。
